臺灣桃園地方法院刑事判決　　　　　　110年度易字第441號
公　訴　人　臺灣桃園地方檢察署檢察官
被　　　告　蘇宇鈞


上列被告因誹謗案件，經檢察官提起公訴（109 年度偵字第0000
0 號），本院判決如下：
    主    文
蘇宇鈞犯散布文字誹謗罪，處拘役參拾日，如易科罰金，以新臺
幣壹仟元折算壹日。
    事    實
一、蘇宇鈞與林宇臣前因網拍問題發生爭執，詎蘇宇鈞竟基於加
    重誹謗之犯意，於民國109 年9 月13日晚間8 時51分許，透
    過網際網路，在FACEBOOK（下稱臉書）「工藤本舖」粉絲專
    頁張貼告訴人之通訊軟體LINE姓名、大頭貼等資訊，並刊登
    ：「因為我們有投資跟中國銀行貸款而來這位很好笑，沒錢
    享（按係『想』字之誤，下同）用恐嚇的方式取免錢我們的
    貨物，動不動就用黑道恐嚇我們要交出貨物而且叫黑道還要
    花個幾萬元目前笑他沒有錢，對朋友不忠不義，還四處要人
    參與大家樂下注，與當車手，與傳質銷，網路抓貓，我們全
    都拒絕誰不仁不義全台灣人一清二楚，等你來留言就準備提
    告，準備不定時月底以前幫你下推廣免費宣傳你的姓名先七
    天」等不實言論，足以毀損林宇臣之名譽。
二、案經林宇臣訴由桃園市政府警察局桃園分局報告臺灣桃園地
    方檢察署檢察官偵查起訴。
    理  由
壹、證據能力部分
    本判決以下援引作為認定犯罪事實之供述及非供述證據，業
    經檢察官、被告於本院審理中均同意有證據能力（見本院11
    0 年度易字第441 號卷〈下稱易字卷〉第40頁），本院審酌
    該等證據作成時並無違法取證或證據力明顯偏低之情形，依
    刑事訴訟法第159 條之5 第158 條之4 規定，認以資為證據
    核無不當，揆諸前開說明，該等證據均有證據能力。
貳、實體部分
一、認定犯罪事實所憑之證據及理由：
    訊據被告蘇宇鈞固坦承於上開時地有刊登上開貼文等情不諱
    ，惟矢口否認有何誹謗告訴人之犯行，辯稱：告訴人先在LI
    NE語音說要找黑道要給我好看，而且我幫告訴人所代購的物
    品都交給告訴人了，但告訴人還到警察局備案說我欠他新臺
    幣（下同）5 千元。另林宇臣也有用LINE語音打給我找我當
    車手，但是我不要去；又我在臉書所講的「林宇臣」不是告
    訴人林宇臣，因為同名同姓的人很多，我指的是中國大陸的
    「林宇臣」等語。惟查：
  ㈠被告確有於上揭時地，在其臉書「工藤本舖」粉絲專頁，張
    貼告訴人林宇臣之通訊軟體LINE姓名、大頭貼等資訊，並刊
    登：「因為我們有投資跟中國銀行貸款而來這位很好笑，沒
    錢享用恐嚇的方式取免錢我們的貨物，動不動就用黑道恐嚇
    我們要交出貨物而且叫黑道還要花個幾萬元目前笑他沒有錢
    ，對朋友不忠不義，還四處要人參與大家樂下注，與當車手
    ，與傳質銷，網路抓貓，我們全都拒絕誰不仁不義全台灣人
    一清二楚，等你來留言就準備提告，準備不定時月底以前幫
    你下推廣免費宣傳你的姓名先七天」等語之事實，業據被告
    於警詢、偵查中及本院準備程序坦承不諱（見109 年度偵字
    第36322 號卷〈下稱偵字卷〉第7 至11、211 至213 頁，本
    院110 年度審易字第221 號卷〈下稱本院審易字卷〉第44頁
    、本院110 年度易字第441 號卷〈下稱本院易字卷〉第39頁
    ），核與證人即告訴人林宇臣於警詢、偵查中、證人江語璇
    於偵查中證述之情節相符（見偵字卷第19至21、53至55、22
    5 至226 頁），並有被告之臉書截圖1 份在卷足佐（見偵字
    卷第37至41頁），故此部分事實，首堪認定。
  ㈡按刑法第310 條誹謗罪之成立，必須意圖散布於眾，而指摘
    或傳述足以毀損他人名譽之具體事實（最高法院86年度台上
    字第6920號判決意旨參照）。次按刑法誹謗罪所定妨害名譽
    ，謂名譽指吾人在社會上一般評價，一為生而俱有人格名譽
    ，一為憑依人之資力、才智、地位、名望等社會評價所建立
    之聲譽。任何保有名譽之主體，因具有與生俱來之人格，任
    何有關人格之社會評價，往往即涉人格者之名譽或個人之感
    情價值，不法之評價均可能侵害他人之名譽，將使被侵害者
    成為妨害名譽罪之被害人。然而，言論自由亦為憲法所保障
    之基本權利，任何人或國家亦不應任意加以侵害，為維護其
    間價值平衡，刑法第310 條第1 項、第2 項乃定有誹謗罪之
    處罰，目的在維護個人人格之必要，使個人名譽不受不合理
    之侵害，避免妨害他人名譽，並賦予言論自由合理之約束及
    規範。倘行為人之行為已具備誹謗罪構成要件該當性，亦即
    具足散布於眾之意圖，而以散布語言、文字或圖畫之方式，
    指摘或傳述足以毀損他人名譽之事者，刑法第310 條第1 項
    、第2 項即定有處罰之明文。惟行為人對於所誹謗之事，能
    證明其為真實，且與公共利益有關，或雖與公共利益無關，
    但不涉於私德者，因阻卻該等行為之違法性，同條第3 項特
    為不罰之規定。而所謂「能證明」，與「經證明」有別，僅
    以得證明其相信可以證明為真實為已足，而不以經裁判確認
    其為真實為必要；又刑法上所謂「散佈」係指擴散傳布於眾
    ，包括一次擴散傳布於特定或不特定多數人，以及反覆多次
    傳布於一人，均屬之。查：
  1.被告於上開臉書「工藤本舖」粉絲專頁，張貼上開不實言論
    ，使瀏覽該網頁之特定或不特定多數人得以共見共聞，當屬
    散布之行為無訛。
  2.被告所寫上開文字之內容包括「用黑道恐嚇我們要交出貨物
    」、「四處要人參與大家樂下注，與當車手，與傳質銷，網
    路抓貓」等具體事實，綜觀其前後文義，該等內容影射告訴
    人為「黑道」、「詐騙集團」事項，客觀上足使閱覽該等內
    容之不特定人，就所指涉特定之具體事實有所認知，已非抽
    象的公然為謾罵或嘲弄堪以比擬，而上開文句，衡諸社會常
    情，亦係就個人之人格所為之負面評價，並貶抑告訴人為「
    不仁不義」之人，顯足以毀損他人名譽。
  3.被告於本院準備程序中亦自承：林宇臣說找黑道恐嚇我這件
    事情，我沒有錄到，語音留言也沒有留下，我貼文裡面有講
    到林宇臣「四處要人參與大家樂下注、與當車手」等這部分
    ，我沒有錄音，我沒有證據，也沒有證人等語（見本院易字
    卷第39頁），是被告所張貼上開事項並無佐證足認為真實。
  ㈢至被告辯稱伊所指的林宇臣不是告訴人，而是中國大陸之同
    名同姓的林宇臣云云，然被告既已自承本案係與告訴人林宇
    臣因代購貨物、有無交付貨物之交易所衍生之糾紛等情（見
    本院易字卷第39頁），復有被告與告訴人及證人江語璇手機
    通訊軟體LINE及微信對話紀錄在卷可按（見偵字卷第59至20
    1 頁），且被告張貼之林宇臣之通訊軟體LINE姓名、大頭貼
    等資訊，係為告訴人本人等情，復經告訴人指述在卷，況被
    告於本院準備程序中自承：其與告訴人於本案發生前常去桃
    園市振興高中旁巷子裡的萊爾富喝咖啡等語（見本院易字卷
    第39頁），足見被告與告訴人於本案發生前已為舊識，殊無
    不知告訴人即為林宇臣之理，足認被告上開貼上文所指之林
    宇臣，應係告訴人無訛。是被告一則供稱係因告訴人說伊欠
    告訴人5,000 元才張貼上開訊息等情，一則又稱伊所張貼之
    對象係指中國大陸的林宇臣等情，顯係自相矛盾，要屬臨訟
    杜撰之詞，洵不足採。
  ㈣綜上，被告意圖散布於眾，發表前述足以毀損告訴人名譽之
    不實文字，其誹謗告訴人之主觀犯意甚明。又被告散布上開
    不實之言論，非屬因自衛、自辯或保護合法之利益，或對於
    可受公評之事，而為適當之評論，亦無刑法第311 條不罰規
    定之適用。
  ㈤從而，本案事證明確，被告上揭犯行，洵堪認定，應予依法
    論罪科刑。
二、論罪科刑
  ㈠核被告所為，係犯刑法第310 條第2 項之加重誹謗罪。
  ㈡爰以行為人之責任為基礎，審酌被告前有妨害名譽之前案紀
    錄，有臺灣高等法院被告前案紀錄表在卷可稽，仍不思悔改
    ，其因與告訴人有買賣糾紛，不思理性解決問題，竟於臉書
    上張貼上文，影射告訴人為「黑道」及「詐欺集團」之不實
    言論，對告訴人之人格、名譽造成侵害，所為誠屬不該，又
    其雖承認有張貼上開貼文，然卻否認係對告訴人所為，犯後
    態度不佳，且迄今仍未能與告訴人成立和解或獲取告訴人之
    諒解，兼衡被告自陳高中肄業之智識程序、從事特賣會工作
    ，日薪1,500 元、家中有父親待其扶養之家庭經濟狀況（見
    本院易字卷第47頁）暨其犯罪動機、目的、手段等一切情狀
    ，量處如主文所示之刑，並諭知易科罰金之折算標準，以示
    懲儆。
據上論斷，應依刑事訴訟法第299 條第1 項前段，刑法第310 條
第2 項、第41條第1 項前段，刑法施行法第1 條之1 第1 項，判
決如主文。
本案經檢察官王碩志、孫瑋彤提起公訴，檢察官李孟亭到庭執行
職務。
中    華    民    國   110    年    11    月    26    日
                  刑事第十四庭法  官  吳天明
以上正本證明與原本無異。
如不服本判決應於收受判決後20日內向本院提出上訴書狀，並應
敘述具體理由。其未敘述上訴理由者，應於上訴期間屆滿後20日
內向本院補提理由書(均須按他造當事人之人數附繕本)「切勿逕
送上級法院」。
                              書記官  高慈徽
中    華    民    國   110    年    11    月    26    日
中華民國刑法第310條
意圖散布於眾，而指摘或傳述足以毀損他人名譽之事者，為誹謗
罪，處1 年以下有期徒刑、拘役或1 萬5 千元以下罰金。
散布文字、圖畫犯前項之罪者，處2 年以下有期徒刑、拘役或3
萬元以下罰金。
對於所誹謗之事，能證明其為真實者，不罰。但涉於私德而與公
共利益無關者，不在此限。